最高法院刑事判決　　　　　　　　　　　　　　　八十七年度台上字第四四五八號
　　上 訴 人　台灣高等法院檢察署檢察官
　　被　　告　甲○○
右上訴人因被告違反槍砲彈藥刀械管制條例案件，不服台灣高等法院中華民國八十七
年十月二十一日第二審判決（八十七年度上訴字第四一七七號，起訴案號：台灣台北
地方法院檢察署八十七年度偵字第六八九四號），提起上訴，本院判決如左：
    主  文
上訴駁回。
    理  由
按刑事訴訟法第三百七十七條規定：上訴於第三審法院，非以判決違背法令為理由，
不得為之。是提起第三審上訴，應以原判決違背法令為理由，係屬法定要件。如果上
訴理由狀並未依據卷內訴訟資料，具體指摘原判決不適用何種法則或如何適用不當，
或所指摘原判決違法情事，顯與法律規定得為第三審上訴理由之違法情形，不相適合
時，均應認其上訴為違背法律上之程序，予以駁回。本件檢察官上訴意旨略以：保安
處分非刑罰，即使比較新舊刑法輕重結果，適用舊法論科，仍得適用新刑法宣示保安
處分。又刑法第二條規定保安處分採取絕對從新主義，其立法用意端在保安處分以防
衛社會為目的，而用感化、矯治等方式消弭犯人之違法潛在性，基此教育刑思想所採
取之措施，唯有優先適用裁判時之新法，較能切合社會變遷之需要，而充分發揮其防
衛社會之功能，因此保安處分自有別於一般刑罰，依法應一律適用裁判時之新法，槍
砲彈藥刀械管制條例於民國（下同）八十六年十一月二十四日修正公布，其第十九條
第一項規定「犯第七條、第八條、第十條、第十一條、第十二條第一項至第三項、第
十三條第一項至第三項之罪，經判處有期徒刑者，應於刑之執行完畢或赦免後令入勞
動場所強制工作，其期間為三年。本件被告於八十六年一月間未經許可，將玩具手槍
改造為具殺傷力之玩具手槍，觸犯修正前之該條例第十條第一項（相當於修正後同條
例第十一條第一項）之罪，並經判處有期徒刑，自有裁判時新法即修正後同條例第十
九條第一項之適用。乃原判決竟以被告所犯為修正前之舊法，將科刑按修正前之舊法
，而將第一審關於諭知保安處分之部分判決撤銷，僅科處有期徒刑八月，未依上開規
定一併宣告強制工作，難謂無判決不適用法則之違法。又原判決於事實欄內關於被告
「未經許可」未予記載認定，理由欄內雖認定「未經許可而改造」，但亦未說明認定
之證據，判決主文載「未經許可」，其適用法律亦欠依據，併有可議等語。惟查原判
決綜核卷內證據資料，認定被告有違反槍砲彈藥刀械管制條例犯行，因而撤銷第一審
不當科刑判決，改判論處被告甲○○未經許可製造可發射子彈具有殺傷力之玩具手槍
（累犯）罪刑，已詳其調查證據之結果及其取捨證據認定之理由，並說明被告甲○
○為本案犯行時，修正前之槍砲彈藥刀械管制條例並無應諭知保安處分之規定，且應
為強制工作之宣告者，應以確有犯罪之習慣或以犯罪為常業或因遊蕩或懶惰成習而犯
罪者，始有適用，並審酌被告之犯行，本案因好奇而為犯罪之動機、目的、手段、方
法等，認本件無上開條例修正後第十九條之強制工作規定之適用，分別於判決理由內
記甚詳，從形式上觀察，原判決要無違背法令情形。況保安處分係對受處分人將來
之危險性所為拘束其身體、自由等之處置，以達教化與治療之目的，為刑罰之補充制
度，本諸法治國家保障人權之原理及刑法之保護作用，其法律規定之內容，應受比例
原則之規範，使保安處分之宣告，與行為人所為行為之嚴重性、行為人所表現之危險
性及對行為人未來行為之期待性相當，槍砲彈藥刀械管制條例第十九條第一項，規定
不問對行為人有無預防矯治其社會危險性之必要，一律宣付強制工作三年，其中不具
社會危險性之受處分人之身體、自由部分，其所採措施與所欲達成預防矯治之目的及
所需程度，不合憲法第二十三條所定之比例原則，犯該條例第十九條第一項所舉之罪
，依個案情節符合比例原則部分，固應適用該條例宣告保安處分，否則法院仍得斟酌
刑法第九十條第一項規定之要件，依職權為之，仍有從新從輕原則之適用。亦有大法
官釋字第四七一號解釋可按。上訴意旨執以指摘原判決違背法令，即屬無據。次查原
判決於主文及理由中均已載明「未經許可」字樣，僅於事實欄內漏未記載，非無欠洽
之處，但與判決主旨仍不生影響，依法亦非合法之上訴理由。上訴意旨置原判決之論
斷於不顧，對原判決已詳加說明及事實審法院得為自由裁量之事項，泛指其為違法，
殊非適法之第三審上訴理由，應認其上訴違背法律上之程式，予以駁回。
據上論結，應依刑事訴訟法第三百九十五條前段，判決如主文。
中      華      民      國    八十七    年    十二      月      三十    日
                              最高法院刑事第三庭
                                  審判長法官  莊  來  成
                                        法官  呂  潮  澤
                                        法官  謝  俊  雄
                                        法官  白  文  漳
                                        法官  蘇  振  堂
      右正本證明與原本無異
                                              書  記  官
中      華      民      國    八十八    年      一      月      五      日
